【裁判字號】    96,易,6082
【裁判日期】    970403
【裁判案由】    妨害自由等
【裁判全文】
臺灣臺中地方法院刑事判決  96年度易字第6082號
公  訴  人  臺灣臺中地方法院檢察署檢察官
被      告  庚○○
            乙○原名：王宗偉.
上列被告因妨害自由等案件，經檢察官提起公訴（96年度偵字第
16732號），本院判決如下：
    主    文
乙○犯恐嚇危害安全罪，處拘役拾日，如易科罰金，以新臺幣
壹仟元折算壹日，減為拘役拾伍日，如易科罰金，以新臺幣壹仟
元折算壹日；又犯恐嚇危害安全罪，處拘役拾日，如易科罰金
，以新臺幣壹仟元折算壹日，減為拘役拾伍日，如易科罰金，以
新臺幣壹仟元折算壹日。應執行拘役貳拾日，如易科罰金，以新
臺幣壹仟元折算壹日。其餘被訴強制罪部分無罪。
庚○○無罪。
    犯罪事實
一、緣乙○（原名王宗偉）之友人庚○○與丙○○原係男女朋女
    ，交往期間因丙○○無工作收入，庚○○曾典當自己之鑽戒
    、金飾、車子等財物，及向友人、銀行貸款，借給丙○○個
    人花用，金額逾新臺幣（下同）一百萬元，之後二人分手，
    丙○○對於前開債務雖表示要負責償還，但要求庚○○不能
    與之分手，惟因庚○○不願復合，丙○○乃遲未清償分文。
    而後，乙○在與庚○○閒談間得悉上情，因同情庚○○，遂
    主動表示要幫庚○○催討債務，庚○○即提供丙○○使用之
    行動電話、高雄住家地址、電話等資訊給乙○，但經乙○屢
    次撥打丙○○之行動電話，均無人接聽，另前往丙○○之工
    作地點即江興鍛壓工業股份有限公司尋人，亦因丙○○正在
    上班而無法詳談，此後，丙○○即離職，音訊全無。乙○為
    順利尋得丙○○，促其出面解決與庚○○間之上開債務，竟
    基於恐嚇危害安全之犯意，於民國九十六年一月十日，以自
    己所使用之門號0000000000號行動電話撥打丙○○之母甲○○（起訴書誤為涂薇薇）所使用之門號0000
    000000號行動電話，向甲○○恫嚇稱：轉告丙○○不
    要再躲，否則若被找到，要給他斷手、斷腳，如果看到車就
    要砸車等語，並經甲○○轉告予丙○○知曉，乙○即以此加
    害身體、財產之事恐嚇甲○○、丙○○，致使甲○○、丙○○均心生畏怖。惟因丙○○仍避不見面，乙○又基於恐嚇危
    害安全之犯意，於九十六年一月十日後之同月某日，撥打電
    話到丙○○位在高雄之戶籍地，係丙○○之妹丁○○接聽，
    乙○先將證人丙○○高雄住處之地址唸出，並恫稱：因為一
    直找不到丙○○，轉告丙○○，要來高雄住處堵他，並要讓
    他斷手斷腳等語，經丁○○告知甲○○再轉告丙○○，乙○
    即以此加害身體之事恐嚇丙○○、丁○○，致使丙○○、丁○○均心生畏懼。
二、案經臺中市警察局第六分局報告臺灣臺中地方法院檢察署檢
    察官偵查起訴。
    理    由
壹、證據能力之說明：
    按被告以外之人於審判外之陳述，雖不符刑事訴訟法第一百
    五十九條之一至第一百五十九條之四之規定，而經當事人於
    審判程序同意作為證據，法院審酌該言詞陳述或書面陳述作
    成時之情況，認為適當者，亦得為證據。當事人、代理人或
    辯護人於法院調查證據時，知有第一百五十九條第一項不得
    為證據之情形，而未於言詞辯論終結前聲明異議者，視為有
    前項之同意。刑事訴訟法第一百五十九條之五定有明文。查
    查本件被告庚○○、乙○對於卷內之人證、書證均表示沒有
    意見，迄至本案言詞辯論終結前，對於卷內之人證、書證，
    亦未聲明異議，有本院準備程序筆錄及審判筆錄在卷可考，
    另經本院審酌卷內各該人員（含證人及共同被告）陳述時之
    情狀，均查無被違法取供或非出於自由意志之情形，相關書
    證亦查無違法取證或造假虛捏之情事，以之作為本案之證據
    ，皆屬適當，依前揭規定，本判決以下所引用之人證、書證
    均得為本案之證據，合先敘明。
貳、有罪部分：
一、訊據被告乙○除否認伊於九十六年一月十日撥打行動電話與
    證人甲○○聯絡時，有出言恐嚇，亦否認有與證人丁○○通
    話並口出惡言，辯稱：九十六年一月十日之通話伊只是表
    明自己與證人丙○○有約，詢問證人丙○○是否回高雄；
    伊並未與證人丁○○聽過電話云云外，對於其餘犯罪事實，
    均坦承不諱，核與被告庚○○於本院審理時供述之情節相符
    ，復經證人丙○○於警詢、偵查中及本院審理時，證人甲○○、丁○○於偵查中及本院審理時分別結證綦詳，並有委託
    書、車籍作業系統－查詢認可資料、臺灣高雄地方法院民事
    裁定、中華電信股份有限公司行動電話受信通信紀錄查詢結
    果、證人丙○○傳送給被告庚○○之簡訊附卷可稽，足見被
    告乙○上開自白確有所據，堪予採信。被告乙○雖以前揭情
    詞置辯，但查：
（一）證人甲○○於偵查中係結證稱：「（問：你有接到恐嚇電
      話？）九十六年一月九日我兒子丙○○打電話說有二個人
      去公司找他討錢，九十六年一月十日因為找不到丙○○就
      打電話給我，他說他是王宗偉，可能是庚○○跟他講我的
      電話，他要我告訴丙○○，叫他不要躲，否則的話被他找
      到的話，要給他斷手斷腳，如果看到車要砸車。．．．我
      有把王宗偉講的話轉告給丙○○。」等語（九十六年度偵
      字第一六七三二號偵查卷第二四頁），於本院審理時復結
      證稱：「（問：你於九十六年一月十日接到的男子打電話
      內容？）被告（按指被告乙○）叫我兒子去上班，說錢還
      了就好，否則遇到的話，就要斷手、斷腳，看到車要砸車
      。」、「（問：打電話來的人，如何表示自己的身分？）
      他說他是偉仔，而且有顯示來電。」、「（問：九十六年
      一月十日接到偉仔的電話，有轉達內容給你兒子嗎？）有
      。九十六年一月九日被告（按指被告乙○）去找丙○○後
      ，丙○○當天下午就打電話跟我說被告找到公司去，如果
      被找到，看到車子要砸車，如果看到人要打人，我就叫丙○○回來，但丙○○沒有回來，改到水噹噹洗車場工作。
      之後，丙○○打電話回來說他在做臨時工時，我才跟他說
      一月十日被告有打電話到我的手機，並把內容轉告丙○○
      。」等語（本院卷第四三頁），可知前後證述之情節一致
      。
（二）證人丙○○復到庭結證稱：「（問：請說明當初在九十六
      年一月，是否曾經聽到你的母親轉告你被告乙○在找你？
      對你說什麼？）九十六年一月九日我在臺中工業區的公司
      上班，被告乙○有到我公司找我，談與被告庚○○之間的
      債務問題，當天下午下班我打電話回家，我母親告訴我之
      前有打電話到家裡，還有打電話到她的行動電話口出三字
      經，就掛斷了。」、「（問：你的母親怎麼形容的？）九
      十六年一月十日我母親又接到，對方說要我不要再躲，不
      然被他看到要斷手斷腳，看到車要砸車，請我母親轉告我
      。」、「（問：時間為何記得那麼清楚？）因為九十六年
      一月十日有我母親的通聯紀錄．．．」、「（問：以上你
      所述你母親告知你的內容，從你母親說的內容知道對方是
      誰嗎？）本來不知道，他自稱偉仔（台語）。」等語（本
      院卷第三六至三七頁），核與證人甲○○上開所證，相互
      吻合。
（三）又被告乙○於九十六年一月十日確有以自己所使用之門號
      0000000000號行動電話撥打證人母甲○○所使
      用之門號0000000000號行動電話等情，為被告
      乙○所是認，並有卷附之中華電信股份有限公司行動電話
      受信通信紀錄查詢結果存卷可查。依該查詢結果，當次通
      話時間自上午十一時二十三分三十秒起至十一時三十七分
      三十七秒止，前後歷時逾十四分鐘之久，衡情，被告乙○
      撥打該通電話給證人甲○○，若只是單純表達自己與證人
      丙○○有約，想詢問證人丙○○是否返回高雄一事，對話
      內容所需花費之時間顯然不需長達十四分鐘之久，故依此
      通電話通話之時間，證人甲○○證稱：被告乙○在該通電
      話中確有為如上之恫嚇言詞等語，亦有所據。再者，證人
      甲○○與丙○○雖係母子關係，但遍觀證人甲○○及證人
      丙○○之父即證人己○○到院證述之內容，可知證人丙○○在本案案發期間，並未與父母同住，證人丙○○平日除
      了跟父母要錢外，很少打電話回家，且因證人丙○○之父
      母之前已替證人丙○○償還百萬元以上之債務，證人丙○○又已是成年人，證人己○○、甲○○咸認證人丙○○應
      自行解決此次涉及之債務，有本院審判筆錄可考（本院卷
      第四二至四五、四九至五十頁），故證人甲○○上開證言
      ，尚查無有何特別偏袒證人丙○○之情狀。另考之證人甲○○與被告乙○間原本並不相識，毫無任何仇恨怨隙，證
      人甲○○又於偵查中及本院審理時作證時均於供前具結，
      表示當據實陳述，絕無匿、飾、增、減，若有虛偽陳述，
      願受偽證之處罰，有證人結文二份在卷可佐，更難認證人
      甲○○會只為附和證人丙○○之說詞，即甘冒自身涉犯偽
      證罪責，故意設詞誣攀被告乙○。
（四）再者，被告乙○於九十六年一月十日後之同月某日，另有
      撥打電話至證人丙○○位在高雄之住處，係證人丙○○之
      妹即證人丁○○接聽，被告乙○於電話中唸出證人丙○○
      高雄住處之地址，並恐嚇稱：要到家中堵證人丙○○，看
      到證人丙○○要讓他斷手斷腳等語等情，又據證人丁○○
      於偵查中及本院審理時均為一致之證述，核與證人丙○○
      、甲○○到院結證之內容相符，更與證人甲○○證稱被告
      乙○前於九十六年一月十日來電所恫嚇之內容大致相符。
      準此，證人甲○○始終證稱：被告乙○確有於九十六年一
      月十日撥打電話，恫嚇稱：轉告丙○○不要再躲，否則若
      被找到，要給他斷手、斷腳，如果看到車就要砸車等語，
      及證人丁○○於偵查中及本院審理時均一致結證稱：被告
      乙○於電話中唸出證人丙○○高雄住處之地址，並恐嚇稱
      要到家中堵證人丙○○，看到證人丙○○要讓他斷手斷腳
      等語，堪認均符實情，皆足採信。被告乙○空言否認有上
      開二次恐嚇危害安全之犯行，無非事後飾卸之虛詞，要無
      可取。
（五）綜上所陳，被告乙○之辯解，委不可採。從而，本件事證
      明確，被告乙○上開二次恐嚇危害安全之犯行，洵堪認定
      。
二、核被告乙○二次致電出言恐嚇之行為，均係犯刑法第三百零
    五條之恐嚇罪。被告乙○於九十六年一月十日之恐嚇危害安
    全行為，同時使證人丙○○、甲○○心生畏怖，於之後之恐
    嚇危害安全犯行，又同時使證人丙○○、丁○○心生恐懼，
    均係以一行為，侵害二法益，同時觸犯恐嚇罪，均為想像競
    合犯，皆應依刑法第五十五條之規定，從一重處斷。被告乙○所犯上開二罪，犯意各別，應分論併罰。公訴人雖認被告
    乙○違犯上開二次恐嚇危害安全犯行時，係與被告庚○○及
    姓名年籍不詳之成年男子一人有犯意之聯絡，但依現有證據
    尚無法證明被告庚○○就上開二次恐嚇危害安全犯行，有何
    犯意之聯絡（詳後述），另遍觀偵查全卷，均顯示前揭二次
    恐嚇危害安全犯行係被告乙○一人單獨違犯，並無姓名年籍
    不詳之成年男子與之共犯之情狀，公訴人此部分之認定，容
    有誤會。爰審酌被告乙○除於八十一年間因賭博罪，經法院
    判處罰金銀元一千元確定，已於八十二年六月七日繳清罰金
    執行完畢，另於八十九年間又因賭博罪，經法院判處有期徒
    刑四月，緩刑三年確定，緩刑期滿未經撤銷，其刑之宣告失
    其效力外，別無其他犯罪紀錄，素行尚稱良好，有臺灣高等
    法院被告前案紀錄表可按，其係因同情被告庚○○，而出面
    協助向證人丙○○催討債務，因證人丙○○避不見面，不積
    極處理，始違犯上開犯行，犯罪之動機、目的單純，但手段
    並非平和，口出惡言，造成證人丙○○、甲○○、丁○○均
    心生畏怖，幸未進一步生有實害，所生損害非大，被告乙○
    亦未因而獲取任何利益，再考之被告乙○之智識、生活情狀
    ，暨犯後未能坦認犯行，態度非佳等一切情狀，分別量處如
    主文第一項所示之刑，並均諭知易科罰金之折算標準。末查
    ，被告乙○上開二次恐嚇危害安全之犯罪時間，均於九十六
    年四月二十四日以前，皆合於中華民國九十六年罪犯減刑條
    例第二條第一項規定之基準日之前，均應依該條例第二第一
    項第三款之規定，減其刑期二分之一，並依該條例第九條規
    定，諭知易科罰金之折算標準，再依該條例第十條第一項規
    定，定其應執行刑暨諭知易科罰金之折算標準。
、無罪部分：
一、公訴意旨另謂：(一)被告庚○○就上開二次恐嚇犯行，與被告
    乙○間有犯意之聯絡及行為之分擔。(二)被告庚○○、乙○及
    真實姓名年籍不詳之成年男子一人，共同基於使人行無義務
    之事之犯意聯絡，推由被告乙○於九十六年三月三十一日十
    三時許，至臺中市○○路○段一０五之十號即證人丙○○之
    工作地點，對證人丙○○恐嚇稱：今天不處理不可能放丙○○走等語，並要求證人丙○○將其母所有（起訴書誤為丙○○所有）之車牌號碼５Ｑ－５９４６號自小客車交給被告乙○駕駛，因證人丙○○之前即已知悉被告乙○曾恐嚇其家人
    ，因此而心生畏懼，遂將車輛鑰匙交付被告乙○，被告乙○
    遂駕駛上開自小客車載證人丙○○至臺中市○○路○段之某
    茶坊內，被告乙○取出空白本票又恫嚇證人丙○○稱：今天
    如果不處理不可能放你走，且要聯絡公司之人來押人，如果
    押回去的話，會先打一頓，並且會放火燒燬丙○○高雄之住
    處等語，迫使證人丙○○依指示簽發面額各為三十萬元之本
    票三張，面額為十萬元，發票日為九十六年三月十八日，到
    期日為九十六年四月七日之本票一張，總計面額一百萬元之
    本票，交付予被告乙○轉交被告庚○○，被告乙○並將上開
    自小客車開走，且向證人丙○○恐嚇稱：七日內備妥十萬元
    付款取車，否則將車子解體等語，而以此等強暴、脅迫方式
    ，使證人丙○○行無義務之事。因認被告庚○○涉犯刑法第
    三百零五條之恐嚇危害安全罪，並與被告乙○共同涉犯刑法
    第三百零四條第一項之強制罪嫌。
二、按犯罪事實應依證據認定之，無證據不得認定犯罪事實；不
    能證明被告犯罪者，應諭知無罪之判決，刑事訴訟法第一百
    五十四條第二項、第三百零一條第一項分別定有明文。又認
    定不利於被告之事實，須依積極證據，苟積極證據不足為不
    利於被告事實之認定時，即應為有利於被告之認定，更不必
    有何有利之證據；認定犯罪事實所憑之證據，雖不以直接證
    據為限，間接證據亦包括在內，然而無論直接或間接證據，
    其為訴訟上之證明，須於通常一般之人均不致有所懷疑，而
    得確信為真實之程度者，始得據為有罪之認定，若其關於被
    告是否犯罪之證明未能達此程度，而有合理性懷疑之存在，
    致使無從形成有罪之確信，根據「罪證有疑，利於被告」之
    證據法則，即不得遽為不利於被告之認定。最高法院分別著
    有三十年上字第八一六號、七十六年台上字第四九八六號判
    例可資參照。另按告訴人之告訴，係以使被告受刑事追訴為
    目的，是其陳述是否與事實相符，仍應調查其他證據，以資
    審認，必被害人所述被害情形，無瑕疵可擊，且就其他方面
    調查，又與事實相符，始足據為有罪判決之基礎。最高法院
    八十一年度台上字第三五三九號、八十三年度台上字第九八
    九號裁判復可參照。
三、公訴人認被告庚○○、乙○另有此部分犯行，無非係以證人
    丙○○、己○○之證述、本票裁定等資為論據。訊據被告庚○○堅詞否認有與被告乙○共犯恐嚇或強制罪行，辯稱：伊
    將自己與證人丙○○交往期間之債務問題告知被告乙○後，
    被告乙○主動表示要協助催討，但伊不知被告乙○如何催討
    ，亦不知被告乙○有無撥打電話恐嚇證人丙○○、甲○○、
    丁○○。九十六年三月三十一日伊有接到被告乙○打來的電
    話，被告乙○表示已找到證人丙○○，並由伊與證人丙○○
    直接通話討論證人丙○○積欠伊之金額，證人丙○○自承有
    一百多萬元之債務，但只願意簽立一百萬元之本票，伊有同
    意，便由被告乙○、證人丙○○自行處理後續簽立本票之事
    ，在電話中，證人丙○○並未提及被告乙○有施以任何強暴
    、脅迫之手段，也未提到車子被被告乙○開走之事，伊對於
    被告乙○在要求證人丙○○簽立本票之過程中，是否有任何
    強暴、脅迫之情狀，均不知曉，亦不知證人丙○○所使用之
    自小客車之下落等語。訊據被告乙○亦堅詞否認於九十六年
    三月三十一日有對證人丙○○恐嚇、強逼簽立本票、開走證
    人丙○○所使用自小客車等情事，並以：伊是路過臺中市○○區○○路二段一０五之十號之「水噹噹精緻洗車專業美容
    」，偶然發現證人丙○○在該處工作，才停下機車與之商談
    ，自上午十一時許起至下午五時許，均站立在該洗車場門口
    對談，伊向證人丙○○表示被告庚○○之生活很困苦，希望
    證人丙○○能償還積欠被告庚○○的債務，因為站很久，腿
    很酸，伊就提議找個地方坐下談，證人丙○○即開車載伊到
    漢口路上之某茶坊，因為被告庚○○之前告知之債務金額為
    三百多萬，證人丙○○表示沒有那麼多，伊即撥打電話給被
    告庚○○，由被告庚○○與證人丙○○直接協議債務金額，
    並商定要償還之金額為一百萬元，因為伊未攜帶本票，故留
    證人丙○○在該茶坊，由伊到附近之文具行購買本票，之後
    ，再由證人丙○○開車載伊回洗車場，但在途中，因為證人
    丙○○精神狀況不好，亂開車，伊在徵得證人丙○○之同意
    下，才由伊載送證人丙○○回洗車場，之後，伊即騎乘自己
    之機車離去，這期間，伊均無出言恐嚇，亦未強逼證人丙○○簽立本票，更未於離去時開走證人丙○○所使用之自小客
    車等語置辯。
四、經查：
（一）證人丙○○雖於警詢、偵查中及本院審理時分別證述如下
      ：
    於警詢中係證稱：「於九十六年三月三十一日十三時許，
      我在臺中市○○區○○路二段一０五之十號『水噹噹精緻
      洗車專業美容』遭一名自稱偉仔的男子發現我駕駛之自小
      客５Ｑ－５９４６停於洗車場前，便進入洗車場內詢問車
      主是誰。他看見我便說我很會躲，因為我不想讓公司知道
      有這種人前來找我，便與偉仔走往自小客５Ｑ－５９４６
      旁。偉仔告訴我欠庚○○的錢何時要還？當場偉仔打電話
      給庚○○說找到我的人，我也與庚○○通電話，我告知庚○○我自己也不好過，何況我也沒欠她什麼錢。之後她便
      不願與我再談，要我把電話交給偉仔。」、「偉仔跟庚○○通完電話之後，便跟我說現在我欠庚○○一百萬元，我
      告知偉仔我並無欠庚○○任何錢，但偉仔跟我今天說這筆
      錢一定要我處理，否則今天不會放過我，之後他跟我牽扯
      到說我過年時沒回我高雄的住所，我問他怎麼知道，偉仔
      回我說他在我高雄的住所等了好幾天，本來已經要放火燒
      房子了。接著偉仔在那跟我東扯西扯，威脅我小心家人性
      命安全等等，大概過了二個鐘頭，最後偉仔揚言要帶我回
      他公司作交代，他便問到我車的鑰匙在哪，我回他說在我
      身上並拿出來給他看，他要我把鑰匙交給他，但我並沒交
      給他，他便將我手上的鑰匙搶了過去，並坐上車子發動引
      擎，並喲喝我上車，我因心生恐懼便坐上車。車子由西屯
      路開往文心路左轉，到華美西街右轉二百公尺左右停下來
      ，偉仔跟我說他們公司就在右邊的大樓，問我想好怎麼說
      了沒，我當時嚇到了沒回應他，偉仔告訴我說像我這樣連
      他上去都會有事便又把車子向前開，到了一家喝茶的地方
      ，我當時已經嚇傻了，不知當時的地點位置，要我在茶店
      思考等下回公司如何交代，最後偉仔要我簽本票並且自小
      客５Ｑ－５９４６要讓他開走他才能回公司作交代，不然
      不放過我，要對我動手。在我簽下本票後，最後由偉仔開
      車送我回臺中市○○區○○路二段一０五之十號『水噹噹
      精緻洗車專業美容』前，放我下車後跟我說限我一星期內
      先籌好十萬元，並主動打電話0000000000與他
      聯絡，不論是否有籌到錢都要與他聯絡，不然的話要將該
      小客車５Ｑ－５９４６分解。」等語。
    於偵查中復結證稱：「在九十六年三月三十一日當天王宗
      偉去我工作的洗車場，他一個人來，．．．當天叫我簽本
      票，因為之前我爸爸、媽媽、妹妹在電話中有接到恐嚇，
      要我還錢的內容，我很害怕，所以九十六年三月三十一日
      我也很害怕，當天王宗偉第一句話就說我今天不處理，不
      可能放我走，他說看多少錢，要我本票簽一簽，王宗偉又
      說要聯絡他們公司的人來押人，他說如果被押回去的話，
      一定不會這麼平和的方式跟我談，會先打一頓，他就要求
      我上車，並拿走鑰匙去開車，要回他們公司，事後就到漢
      口路四段的一家茶坊，還是用剛剛那些話來逼我簽本票，
      總共簽了四張本票，金額共一百萬，三張三十萬、一張十
      萬，本票全部都交給王宗偉。王宗偉給我一星期的時間，
      叫我準備十萬元，來跟他拿車子，要不然車子被會分解。
      當時都是用恐嚇的言語。當時王宗偉的意思是要幫庚○○
      要錢，我也有跟王宗偉講說我沒有欠庚○○錢，但是王宗
      偉質疑說妳不是有傳簡訊給庚○○？」等語（九十六年度
      偵字第一六七三二號偵查卷第八頁）。
    嗣於本院審理時又結證稱：「（問：偵查中你說：九十六
      年三月三十一日在洗車場，被告乙○去找你的過程是否正
      確？）是。」等語（本院卷第三七頁）。
      證人丙○○上開所證述關於遭被告乙○恐嚇、脅迫簽立本
      票及取走自小客車之情節，均為被告乙○堅詞否認之，並
      以前揭情詞置辯，究竟實情為何，顯然已難遽予採信證人
      丙○○之說詞，而全盤否定被告乙○之辯解必不可取。而
      經審酌以下各情，本院認證人丙○○之證述有諸多不合理
      處，非無瑕疵，無法遽採。茲析述如下：
  １、被告乙○、證人丙○○雖均謂渠等在「水噹噹精緻洗車專
      業美容」前商談之過程，該洗車場老闆即證人戊○○有目
      睹，然經訊之證人戊○○則結證稱：「我當天下午三、四
      點牽車回來，我們裡面的員工跟我說有一個員工被叫到門
      口去，說是朋友找他，我就過去看，看到好像被告乙○的
      人，那個人靠到一部綠色的福特汽車，我的員工站在他的
      對面，說了大約一個小時，這中間靠在車上的那個人一直
      在講電話，之後過了一個小時那個員工就回到洗車場，我
      問他什麼事情，他就不講話，我沒有看到被告乙○。那個
      員工回到洗車場後，就繼續洗車，一直到下班六點多，就
      離開，第二天就沒有來上班，隔幾天後員工的父母有來洗
      車場，叫我去派出所作證，我搭他們的車，在派出所的途
      中，他們說他兒子傻傻的被人騙，現在對方來要錢，來威
      脅他，當天他兒子是被押走脅迫的，我說他兒子來我這邊
      做三、五天，我根本不知道是什麼事情，我當天什麼都沒
      有看到。」、「（問：確定那個員工都沒有出去？）我有
      看到六點下班時他有離開。他好像是走路來上班，我不是
      很清楚。綠色福特的車子不是我員工開的車子。」、「我
      看到員工與被告乙○在對話後，我就進來，之後那個員工
      也有進來，有忙一下，但最後下班我有看到那個員工，這
      中間我忙進忙出，沒有注意那個員工的動向。」等語（本
      院卷第一六０頁背面至一六一頁），可知證人戊○○雖非
      全程在場目擊，但就所見過程，並無任何跡象顯示被告乙○有恫嚇證人丙○○或強取證人丙○○所使用自小客車之
      情事。尤以被告乙○與證人丙○○商談之地點即在該洗車
      場門口處，證人丙○○亦自承：被告乙○只有一人前來，
      但在證人戊○○牽車回店前，該洗車場包括伊共有四名男
      性工作人員等語（本院卷第四十頁），另參以被告乙○身
      高一百六十八公分，中等身材，年約三十三歲，證人丙○○則身高一百八十公分，體重約八十一至八十二公斤，年
      約三十歲，證人丙○○之身材顯較被告乙○壯碩許多，衡
      情，被告乙○若真有出言恐嚇或任何致令證人丙○○畏怖
      之舉動，證人丙○○大可逃回洗車場內，或向其他工作人
      員求救，尤其在老闆即證人戊○○回店內後，更可向證人
      戊○○求助。倘若被告乙○真有強取證人丙○○之自小客
      車鑰匙，要脅證人丙○○上車欲載往他處洽談之妨害自由
      舉措，以證人丙○○所處場所係自己工作之地點，且若與
      被告乙○對抗，在身材上亦佔有優勢之情況，任何人若處
      於證人丙○○之境地並認為遭對方恐嚇、脅迫，理當會有
      反抗或呼救等自然之自保舉動，詎證人丙○○均捨此弗為
      ，反而隨同被告乙○開車前往漢口路之某茶坊繼續商談，
      並於該茶坊簽發完面額合計高達一百萬元之本票後，猶返
      回該洗車場繼續工作，正常下班，而未在被告乙○離去後
      ，立即向證人戊○○或其他工作同伴告知被恐嚇、要脅之
      經過，或是馬上報警處理，所為反應在在與一般人之正常
      反應迥異。被告乙○是否真如證人丙○○所言有出言恐嚇
      並脅迫證人丙○○簽發面額合計高達一百萬元之本票之犯
      行，已非無疑。
  ２、又證人己○○於偵查中及本院審理時固一致結證稱：伊於
      九十六年三月三十一日下午三時十八分許接到證人丙○○
      打來的電話，表示被一個臺中叫偉仔的人押走，要拿錢，
      恐嚇他，伊馬上跟證人丙○○說要報警處理，並有跟偉仔
      通電話，偉仔跟伊嗆聲說要拿錢來，才會放走證人丙○○
      ，伊說臺灣是有法律的，偉仔就嗆說法律救得了你們嗎？
      就掛電話等語（九十六年度偵字第一六七三二號偵查卷第
      二四頁、本院卷第四八頁），但關於被告乙○是否恐嚇及
      押走證人丙○○，純係聽聞證人丙○○之單方說詞，為傳
      聞證據，本不可採；且當日下午三時十八分許，被告乙○
      與證人丙○○實際上仍在「水噹噹精緻洗車專業美容」門
      口商談，此由證人戊○○於當日下午三、四點牽車回洗車
      場時，仍見到被告乙○與證人丙○○在該店門口對談即可
      證之，顯然並無證人丙○○所陳遭被告乙○押走之情事，
      證人丙○○向證人己○○所為此部分之被害陳述，更與事
      實全然不符。另被告乙○縱有向證人己○○為前開嗆聲之
      內容，但因證人丙○○先前已有避不見面之情形，甚至在
      被告乙○致電證人甲○○或撥打到證人丙○○高雄之住處
      為如前所述之恫嚇言詞，證人丙○○仍不出面處理，已詳
      如前述，則被告乙○在偶然之機會終於遇見久尋不獲之證
      人丙○○，因而在電話中向證人己○○表示一定要拿錢出
      來處理，否則不讓證人丙○○走等語，所使用之口氣、用
      詞，較之一般久尋不著債務人而終能遇見之催討債務者之
      情形，尚非鮮見，且所陳內容不僅未明確表示將施加如何
      之惡害於證人丙○○，在語意之解釋上，亦不限於被告乙○係為惡害之通知，自難徒憑此等對話內容即遽認被告乙○有何向證人丙○○、己○○通知惡害之恐嚇言行。況且
      ，證人己○○於當日下午三時十八分許接獲證人丙○○之
      電話後，已提醒建議證人丙○○，如有遭恐嚇或脅迫之事
      ，應儘速報警處理，是故證人丙○○於本院審理時結證稱
      ：「（問：你說被告拿你的鑰匙去開車，並且要求你上車
      ，當時為何沒有跟老闆或他人求援？）當時很害怕被告會
      叫他公司的人押我回去，不知道怎麼反應，且是突然出現
      在我的工作場所。」、「（問：你在茶坊簽立本票，是公
      眾場所，為何無法向外求助？）．．．當時我第一次碰到
      這種事情，很害怕，不知道怎麼處理。」等語（本院卷第
      三七頁），顯然係推諉之詞，要無足取。又證人丙○○不
      僅未採行其父即證人己○○之建議求救，甚且還於簽發前
      揭面額合計高達一百萬元之本票後，猶返回該洗車場繼續
      工作，正常下班，則證人丙○○之違常反應，更加令人就
      被告乙○到底有無出言恐嚇及強迫證人丙○○簽立前揭本
      票，抑或其中另有玄機，證人丙○○有其他難言之隱而未
      能向家人吐實等節，產生疑義。
  ３、又被告乙○與證人丙○○商談還款細節時，為確認債務金
      額，被告乙○曾撥打電話給被告庚○○，由被告庚○○與
      證人丙○○直接通話，並協議債務金額降為一百萬元，惟
      證人丙○○於該通電話中，並未向被告庚○○提及被告乙○有出言恐嚇之情狀等情，業據被告庚○○供明在卷，復
      為證人丙○○所不爭執。而衡諸被告庚○○與證人丙○○
      交往期間，證人丙○○曾多次出手毆打被告庚○○，此除
      有被告庚○○之明確供陳外，另有證人丙○○傳送給被告
      庚○○之簡訊內容載明：「菁：對不起！我打了妳七次，
      尤其最後三次是讓妳痛恨我．．．」等內容（本院卷第一
      ０六頁）可資佐憑，足見證人丙○○在與被告庚○○之相
      處應對上，不僅非凡事吞忍配合，更會暴力相向。依此相
      處模式，倘若受被告庚○○所委託之被告乙○在與證人丙○○商談間，確有使用任何言語恐嚇或要脅之手段，證人
      丙○○豈有悶不吭聲、不於電話中向被告庚○○提及之理
      。是以證人丙○○於當日與被告庚○○通話時，既未向被
      告庚○○反應被告乙○有何不當之言行，則被告乙○是否
      真有證人丙○○所指訴之恐嚇或強制犯行，更徵可疑。
  ４、再者，被告乙○與證人丙○○移至漢口路上某茶坊商談時
      ，因被告乙○無本票可用，乃留下證人丙○○在茶坊，自
      己步行至附近之文具行購買本票，再由證人丙○○簽立前
      揭面額合計一百萬元之本票等情，為被告乙○供述明確，
      復為證人丙○○所不爭執。可知被告乙○與證人丙○○商
      談之茶坊，乃公眾得出入之處所，被告乙○若真有出言恐
      嚇或脅迫證人丙○○簽立本票之情狀，證人丙○○均極易
      呼救尋求協助，尤以在茶坊商談期間，被告乙○尚離席外
      出購買本票，證人丙○○更有餘裕之時間及機會可向他人
      求救，詎證人丙○○仍毫無作為，並俟被告乙○返回時，
      簽發前揭面額合計一百萬元之本票共四張，再回到「水噹
      噹精緻洗車專業美容」如常工作及下班，則以證人丙○○
      之種種反應，若謂被告乙○在此期間有任何言語恐嚇或要
      脅之舉動，迫使證人丙○○不得不簽立前揭本票，孰人能
      信？
  ５、此外，證人甲○○雖提出臺中市警察局舉發違反道路交通
      管理事件通知單及臺中市公有停車場停車費催繳通知單收
      據聯（九十六年度他字第二三二０號偵查卷第十六頁、本
      院卷第五八至六七頁），欲證明被告乙○確有將車牌號碼
      ５Ｑ－５９４６號自小客車開走。但查，被告乙○雖住在
      臺中縣大里市○○里○○路一五一巷三十號，而上開舉發
      違反道路交通管理事件通知單之違規地點在臺中市○○路
      、南門路口（往大里），即被告乙○返家之途中，但依卷
      附之停車費催繳通知單收據聯之記載，該部自小客車於九
      十六年三月三十一日十七時五十分許，因停放在梅川西路
      （漢口路～進化北路），應繳費二十元；於同年四月二日
      上午八時三十四分許，又因停放在同一路段車位，應繳費
      二百元；於同年四月三日上午八時二十分許，因停放在上
      開路段車位，應繳費二十元；於同年四月三日中午十二時
      十分許，則因停放在漢口路（梅川東西路－大雅路），應
      繳費一百八十元；於同年四月四日十時二十八分許及十五
      時二十九分許，因停放在漢口路（梅川東西路－大雅路）
      ，應分別繳費一百元、四十元；於同年五月十三日上午八
      時三十分許，又因停放在漢口路（梅川東西路－大雅路）
      ，應繳費一百八十元；於同年五月十四日上午八時十三分
      許、同年五月十五日上午八時九分許，均因停放在梅川東
      路（漢口路～進化北路），應各繳費二百元，可知自九十
      六年三月三十一日十七時五十分許至同年五月十五日上午
      八時九分許止，上開自小客車之停放地點均距被告乙○位
      在大里之住家甚遠，全無地緣關係，被告乙○辯稱：伊並
      未開走上開自小客車等語，尚非無稽，且遍觀本案全卷，
      亦查無其他證據足認上開舉發違反交通管理事件通知單上
      之違規人即係被告乙○，自難徒以違規地點靠近大里地區
      ，即遽認被告乙○於九十六年三月三十一日有強行開走上
      開自小客車之事實。準此，證人丙○○證稱：上開自小客
      車係由被告乙○開走云云，尚乏實據，無從遽採。
  ６、另臺灣高雄地方法院九十六年度雄簡字第四四八七號民事
      判決雖認定證人丙○○係遭被告乙○脅迫，始簽發前揭面
      額合計一百萬元之本票共計四紙，因而判決被告庚○○先
      前持其中面額十萬元之本票聲請強制執行裁定（該法院九
      十六年度票字第一一八０三號）中之本票債權對證人丙○○不存在，但上開民事判決僅係根據本案偵查卷內之卷證
      ，資為判決依據，並未能參酌本院審理時之其他各項證據
      調查，本院所為事實認定，自不受上開判決之拘束或影響
      。
  ７、綜上所述，被告乙○與證人丙○○於九十六年三月三十一
      日會面及證人丙○○簽發前揭面額合計一百萬元之本票之
      過程中，被告乙○究竟有無出言恐嚇或脅迫證人丙○○簽
      立本票，證人丙○○所為證述存有諸多不合理處，瑕疵非
      小，無法盡信，檢察官又未能提出其他確切之證據證明被
      告乙○此部分強制罪之犯罪事實，本院亦查無其他積極證
      據足認被告乙○有此被訴強制罪之犯行，不能證明被告乙○此部分犯罪，自應就此部分諭知被告乙○無罪之判決。
（二）被告庚○○以前揭情詞堅決否認有共同參與被告乙○之上
      開恐嚇犯行及被訴之強制罪行，則據被告乙○於本院審理
      時以證人身分庭結證稱：是伊聽聞被告庚○○與證人丙○○之互動及債務事情後，因本身從事仲介自認口才不錯，
      故主動表示要幫忙協商，被告庚○○並未指示伊要用何方
      式催討債務，只說不要影響證人丙○○的上班，沒有說要
      給他顏色看看，處理過程中，被告庚○○並未隨時與伊保
      持密切聯繫，亦不會主動詢問協商結果等語無訛（本院卷
      第一一六至一一九頁），遍查全卷又無任何證據顯示被告
      乙○本係暴力討債為業之人，則因證人丙○○先前曾對被
      告庚○○施暴，被告庚○○因而不敢自己出面向證人丙○○催討債務，乃委由友人即被告乙○幫忙處理，核與一般
      委託友人協商、催討債務之情形並不相悖，被告庚○○既
      於被告乙○於九十六年一月十日撥打電話恫嚇證人甲○○
      ，於之後同年月某日又撥打電話至證人丙○○高雄住處，
      向接聽電話之證人丁○○恐嚇，均不在場，亦無證據顯示
      係由被告庚○○指使被告乙○為之，自難徒憑被告乙○所
      處理者係被告庚○○與證人丙○○間之債務，即遽認被告
      庚○○與被告乙○間有被訴恐嚇危害安全罪行之犯意聯絡
      。至於被告乙○被訴強制罪部分，被告庚○○亦未在場，
      且依前所述，被告乙○此部分被訴犯行，尚無積極證據足
      認罪行明確，另遍查本案全卷，亦無任何證據足認被告庚○○就被告乙○此部分被訴犯行，有何犯意之聯絡，則同
      理，亦不能單以被告乙○係代被告庚○○商談與證人丙○○間之債務問題，即遽認被告庚○○對於被告乙○被訴強
      制罪行有何犯意之聯絡。綜上所述，公訴人所舉之證據尚
      不能證明被告庚○○有何恐嚇、強制之犯行，本院亦查無
      其他積極證據足認被告庚○○有公訴人所指之恐嚇、強制
      罪行，揆諸前揭說明，自應依法諭知被告庚○○無罪之判
      決。
據上論斷，應依刑事訴訟法第二百九十九條第一項前段、第三百
零一條第一項，刑法第三百零五條、第四十一條第一項前段、第
五十一條第六款，刑法施行法第一條之一，中華民國九十六年罪
犯減刑條例第二條第一項第三款、第七條、第九條、第十條第一
項，判決如主文。
本案經檢察官辛○○到庭執行職務
中    華    民    國    97    年    4     月    3     日
            刑事第十一庭  審判長法  官  王世華
                                法  官  林慶郎
                                法  官  莊嘉蕙
以上正本證明與原本無異。
如不服本判決，應於送達後十日內向本院提出上訴狀（須附繕本
），上訴於臺灣高等法院臺中分院。
上訴書如未敘述理由，應於上訴期間屆滿後20日內補提理由書於
本院。
                                書記官  魏愛玲
中    華    民    國    97    年    4     月    3     日
附錄論罪科刑法條
中華民國刑法第305條
以加害生命、身體、自由、名譽、財產之事，恐嚇他人致生危害
於安全者，處2年以下有期徒刑、拘役或3百元以下罰金。


司法院資訊處製作；財團法人民間司法改革基金會備份。
